【裁判字號】    91,訴,597
【裁判日期】    920521
【裁判案由】    山坡地保育利用條例
【裁判全文】
臺灣臺北地方法院刑事判決                          九十一年度訴字第五九七號
    公  訴  人  臺灣臺北地方法院檢察署檢察官
    被      告  乙○○
右列被告因山坡地保育利用條例案件，經檢察官提起公訴（九十年度偵字第二八四五
、一九五六一號），本院判決如左：
    主  文
乙○○違反在公有及他人山坡地內不得擅自占用之規定，處有期徒刑柒月。緩刑參年
，緩刑期內付保護管束。在臺北縣新店市○○段過橋坑小段二九、二九之一、二九之
二、三十之六、三十之七地號等四筆土地上修築之道路、農業加工房舍等工作物，均
沒收。
    事  實
一、臺北縣新店市○○段過橋坑小段二九之二地號土地，係屬財政部國有財產局管理
    之國有土地；同地段二九、二九之一、三十之六、三十之七地號等四筆土地，則
    分屬林文成（二九地號）、許照雄（二九之一地號）及鄭明華（三十之六、三十
    之七地號）所有，又包括乙○○所有之同地段三十、三十之一地號土地，均依行
    政院於民國六十八年十一月二十一日以臺六十八經字第一一七○一號函及臺灣省
    政府於六十九年二月六日以六十九府農山字第一二○一六六號公告核定係屬法定
    山坡地之範圍，乙○○未經經濟部臺北水源特定區管理委員會及臺北縣政府等有
    關主管機關之核准，以及未經上開土地所有權人之同意，竟自八十九年六月間起
    ，在上開山坡地上擅自開挖整地、修建道路，並在其自己所有之同地段三十及三
    十之一地號土地後方設置長二十二公尺，高一公尺之擋土牆，於同地號之下方設
    置長十幾公尺、高二公尺之擋土牆，擅行開發以供作農業加工場所之用，總計開
    發使用面積含其自己所有土地部分，達七百五十八平方公尺（詳如附表所示之複
    丈成果圖）。嗣於八十九年七月五日，為經濟部臺北水源特定區管理委員會及臺
    北縣政府等相關主管機關派員現場履勘後查獲。
二、案經臺北縣政府報請臺灣臺北地方法院檢察署檢察官偵查起訴。
    理  由
一、訊據被告乙○○對於右揭犯行坦承不諱，並經證人即山坡地所有權人林文成、許
    照雄及鄭明華於法務部調查局臺北縣調查站訊問筆錄中證述屬實，且有上開山坡
    地土地登記謄本、臺北水源特定區管理委員會警察隊巡邏發現報告表暨被告擅自
    墾殖前揭山坡地之現場照片影本、行政院六十八年十一月二十一日臺六十八經字
    第一一七○一號函、臺灣省政府六十九年二月六日六十九府農山字第一二○一六
    六號公告、被告之臺北縣政府違反水土保持法案件行政處分書、被告違規使用山
    坡地案件現場會勘紀錄暨彩色相片二幀在卷可憑。事證明確，被告違反山坡地保
    育利用條例之犯行足堪認定。
二、核被告乙○○所為，係違反山坡地保育利用條例第十條「在公有或他人山坡地內
    不得擅自墾殖、占用」之規定，應依同條例第三十四條第一項之規定處斷。被告
    之行為另犯刑法第三百二十條第二項之竊占罪，與山坡地保育利用條例第三十四
    條第一項為普通法與特別法之關係，應優先適用特別法規定即山坡地保育利用條
    例第三十四條第一項規定處斷。爰審酌被告並未有重大前科之紀錄品行尚佳、犯
    罪動機、目的、墾殖面積造成之危害、犯後願配合回復山坡地之態度等一切情狀
    ，量處如主文所示之刑。查被告前未曾受有期徒刑以上刑之宣告，此有臺灣臺北
    地方法院檢察署刑案資料查註紀錄表及臺灣高等法院被告全國前案紀錄表附卷可
    稽，其因短於思慮，致觸犯本案犯行，犯後態度良好，且配合山坡地鑑定工作，
    業據證人甲○○到庭證述屬實，可認被告顯有悔意，經此刑之教訓，應知所警惕
    ，而無再犯之虞，本院認前開宣告之刑，以暫不執行為適當，爰併宣告緩刑三年
    ，緩刑期內並付保護管束，以勵自新。被告在臺北縣新店市○○段過橋坑小段二
    九、二九之一、二九之二、三十之六、三十之七地號等四筆土地上修築之道路、
    農業加工房舍等工作物，應依山坡地保育利用條例第三十四條第五項宣告沒收。
    至於被告在前開土地上修築之擋土牆部分，經鑑定結果認為應該保留才能避免現
    場土石的崩落，業據證人甲○○到庭證述明確，為防護安全起見，則不併依山坡
    地保育利用條例第三十四條第五項規定一併宣告沒收。
據上論斷，應依刑事訴訟法第二百九十九條第一項前段、山坡地保育利用條例第三十
四條第一項、第五項、刑法第十一條前段、第七十四條第一款、第九十三條第一項，
判決如主文。
本案經檢察官侯少卿到庭執行職務。
中      華      民      國      九十二      年    五    月    二十一    日
                                      臺灣臺北地方法院刑事第七庭
                                          法  官    范智達
右正本證明與原本無異。
如不服本判決，應於判決送達後十日內，向本院提出上訴狀。
                                          書記官    劉怡君
中      華      民      國      九十二      年    五    月    二十一    日
附錄本案論罪科刑法條：
山坡地保育利用條例第十條
在公有或他人山坡地內，不得擅自墾殖、占用或從事前條第一款至第九款之開發、經
營或使用。
山坡地保育利用條例第三十四條
違反第十條規定者，處六月以上五年以下有期徒刑，得併科新台幣六十萬元以下罰金
。
前項情形致釀成災害者，加重其刑至二分之一；因而致人於死者，處五年以上十二年
以下有期徒刑，得併科新台幣一百萬元以下罰金；致重傷者，處三年以上十年以下有
期徒刑，得併科新台幣八十萬元以下罰金。
因過失犯第一項之罪致釀成災害者，處一年以下有期徒刑，得併科新台幣六十萬元以
下罰金。
第一項未遂犯罰之。
犯本條之罪者，其墾殖物、工作物、施工材料及所使用之機具沒收之。


司法院資訊處製作；財團法人民間司法改革基金會備份。
